【裁判字號】    92,易,1475
【裁判日期】    920904
【裁判案由】    竊盜
【裁判全文】
臺灣高雄地方法院刑事判決                          九十二年易字第一四七五號
    公  訴  人  臺灣高雄地方法院檢察署檢察官
    被      告  甲○○
右列被告因竊盜案件，經檢察官提起公訴（九十二年度偵字第一六七九號），本院判
決如左：
    主  文
甲○○竊盜，處有期徒刑肆月，如易科罰金，以參佰元折算壹日。
    事  實
一、甲○○意圖為自己不法之所有，於民國九十年九月七日二十三時許，在高雄市○
    鎮區○○路與復興路口，竊取乙○○所占有使用（車主為雍何美雲）引擎號碼為
    ＧＹ六Ｂ─三五一四八九號重型機車一部（車牌號碼為ＸＭＷ─五○七號），得
    手後換上其所有之ＫＴＸ─五○三號重型機車車牌騎用。嗣於九十一年十一月四
    日十六時四十分許，在高雄市○○○路與自強路口因違規停車，經高雄市政府警
    察局交通大隊拖吊，始循線查獲上情。
二、案經高雄市政府警察局移請臺灣高雄地方法院檢察署檢察官偵查起訴。
    理  由
一、訊據被告甲○○固坦承車體引擎號碼ＧＹ六Ｂ─三五一四八九號重型機車係懸掛
    其所有之ＫＴＸ─五○三號車牌，惟則矢口否認有何竊盜犯行，辯稱：伊於八十
    八年間購入ＫＴＸ─五○三號機車時，始終未換裝車牌，至於該車牌之所以會懸
    掛在他人失竊之機車上，可能是因為伊在買入機車時並未核對引擎號碼所致，非
    可因此即認有竊盜犯行云云。惟查：
(一)、被告甲○○所有之ＫＴＸ─五○三號車牌，懸掛在引擎號碼ＧＹ六Ｂ─三五一四
    八九號之車體上，結合成一完整機車外觀，於九十一年十一月四日十六時四十分
    許，在高雄市○○路與自強路口因違規停車經高雄市政府警察局交通大隊執行拖
    吊取締，移置保管，始查覺上開車牌懸掛之引擎號碼ＧＹ六Ｂ─三五一四八九號
    車體，係由被害人乙○○占有使用（車主為雍何美雲），但於九十年九月七日二
    十三時許，在高雄市○鎮區○○路與復興路口所失竊之情，始於九十一年十二月
    二十八日經警通知被告到案說明等事實，業據被告坦承不諱，核與被害人乙○○
    於警詢及偵查中證述之情節相符，並有警詢筆錄之詢問時間欄、高雄市政府車輛
    保管通知單、舉發違反道路交通管理事件通知單、車輛竊盜詳細資料畫面各一紙
    、車籍資料查詢表二紙、照片三幀及贓物認領保管收據一紙在卷可稽，故上開事
    實堪予認定。
(二)、被告甲○○固以前揭情詞置辯，惟其於八十八年間所購入之ＫＴＸ─五○三號機
    車車牌，係懸掛在引擎號碼ＳＢ二五ＡＡ─一ＯＯ七七五號車體乙節，此觀諸上
    開車籍資料查詢表至明。而該機車係被告父親陳天珍（已於八十八年一月二十九
    日死亡）以分期付款方式購入，車籍資料登記為被告所有之情，復經證人即辦理
    該機車分期付款廠商鄭國隆於偵查中結證屬實，並有汽機車過戶登記書一紙存卷
    可考，足證被告係循正常手續及一般交易模式購買該部機車。值此正常交易情形
    ，售車商至少應盡其善良管理人之責，在出售機車時仔細核對車輛之各項車籍資
    料與來源證件是否相符，以明責任歸屬及降低交易糾紛所產生之風險；另一方面
    ，被告於受讓機車時，衡情論理至少應盡普通人所能注意之程度，即以肉眼檢視
    車輛外觀與車籍資料是否相符、機件性能等使用說明。再機車引擎號碼，代表機
    車廠商出廠之標誌，且具有個別性及獨立性，不可能在出廠時，同時有二號碼相
    同之機車同時產製，此為公眾週知之事實。然被告竟在正常交易之情形下，未盡
    其最低程度之檢視程序，以辨明機車來源之真實性，已難認其所辯為可採。
(三)、本案被害人乙○○固係自事後受害之結果，確認被告所有之ＫＴＸ─五○三號車
    牌所懸掛之引擎號碼ＧＹ六Ｂ─三五一四八九號車體係其於前揭時地所失竊，並
    未有直接證據足以證明被告確有竊盜之犯行。但由刑事司法偵查實務面觀察，倘
    一持有贓物之被告，皆空言抗辯執為未足有竊盜事實之論據，凡此情形，則發生
    在社會上之竊盜案件，在舉證責任之嚴格要求下，終將無成立之可能，如此是否
    符合人民之法律感情，即非無檢討之餘地。且按，認定犯罪事實所憑之證據，並
    不以直接證據為限，即綜合各種間接證據，本於推理作用，為認定犯罪事實之基
    礎，如無違背一般經驗法則，尚非法所不許（最高法院四十四年台上字第七○二
    號判例參照）。被告上開辯詞既不足採，且觀諸被告車牌懸掛在被害人失竊機車
    之形式，顯屬一完整機車外觀，依社會通念可認係為長期使用該部機車，避免經
    警攔檢稽查所致，此觀諸本案係在被害人機車失竊後長達年餘始查獲之過程即可
    得明證。再機車車牌，倘未經改裝，並無懸掛在他人機車車體之可能，此為至明
    之理，本毋待舉證至明。但以機車改裝可長期使用之利益一隅觀察，其利害關係
    最為密切者，應為機車之使用人，殆屬無疑。被告既對該機車有密切之利害關係
    ，竟在機車於九十一年十一月四日經警拖吊後，不向警方報案，復無查詢機車下
    落之舉，已據其於本院審理中供承在卷，顯見其情虛之處。故本院基於前揭間接
    證據，合理推斷被告應有竊盜被害人乙○○上開機車及將該車車體，改懸掛上在
    自己所有之ＫＴＸ─五○三號重型機車之事實。故本案事證已臻明確，被告犯行
    堪予認定。
二、核被告甲○○所為，係犯刑法第三百二十條第一項之竊盜罪。爰審酌被告正值青
    年時期，竟藉偷竊方式，不勞獲取他人財物，且於犯罪後飾詞圖卸，未見有反省
    檢討之意，態度非佳；惟念其竊取機車之價值非鉅等一切情狀，故量處如主文所
    示之刑，並諭知易科罰金之折算標準，藉資懲儆。
據上論斷，應依刑事訴訟法第二百九十九條第一項前段，刑法第三百二十條第一項、
第四十一條第一項，罰金罰鍰提高標準條例第一項前段、第二項，判決如主文。
中      華      民      國     九十二     年      九      月     四     日
                               臺灣高雄地方法院刑事第四庭
              法  官    李代昌
右正本證明與原本無異。
如不服本判決，應於判決送達後十日內，向本院提出上訴狀。
                                     書記官    吳月華
中      華      民      國     九十二     年      九      月     五     日
附錄本判決論罪科刑適用法條
中華民國刑法第三百二十條
 (普通竊盜罪、竊佔罪)
意圖為自己或第三人不法之所有，而竊取他人之動產者，為竊盜罪，處五
年以下有期徒刑、拘役或五百元以下罰金。
意圖為自己或第三人不法之利益，而竊佔他人之不動產者，依前項之規定
處斷。
前二項之未遂犯罰之。


司法院資訊處製作；財團法人民間司法改革基金會備份。
